臺灣新竹地方法院民事裁定           100年度司財管字第22號
聲  請  人  范美鈺
上列聲請人聲請選任遺產管理人事件，本院裁定如下：
    主      文
選任財政部國有財產局台灣中區辦事處為被繼承人李妍（女、民
前5 年1 月13日生、身分證統一編號：Ｚ000000000號、87年2 月
11日死亡、生前最後住所：新竹市○區○○里○ 鄰○○街60號）
之遺產管理人。
准對被繼承人李妍之繼承人為承認繼承之公示催告。
被繼承人李妍之繼承人，應自前項公示催告最後登載新聞紙之日
起，捌個月內承認繼承；上述期間屆滿，無繼承人承認繼承時，
被繼承人李妍之遺產，於清償債權並交付遺贈物後，如有剩餘即
歸屬國庫。
程序費用新台幣1,000元由被繼承人李妍之遺產負擔。
    理      由
一、按繼承開始時，繼承人有無不明，而無親屬會議或親屬會議
    未於一個月內選定遺產管理人者，利害關係人得聲請法院選
    任遺產管理人，並由法院依公示催告程序，定六個月以上之
    期限，公告繼承人，命其於期限內承認繼承，民法第1178條
    定有明文。又先順序繼承人均拋棄其繼承權者，由次順序之
    繼承人繼承，其次順序繼承人有無不明或於民法第1138條所
    定第四順序之繼承人均拋棄繼承者，準用上開關於無人承認
    繼承之規定，此觀同法第1176條第6項之規定意旨亦明。
二、聲請意旨略以：緣聲請人與被繼承人李妍之兄長李廷傑為土
    地共有人（土地座落：新竹縣峨眉鄉○○段石井小段157-2
    地號），因李廷傑於民國（下同）10年9 月15日（日本大正
    10年9 月15日）死亡無子嗣，遺產由母親李陳云繼承，其未
    辦理繼承登記，復於45年10月23日死亡，遺產應由李廷桂、
    張李浸、李妍等人繼承，渠等未辦理繼承登記，被繼承人李
    妍於87年2 月11日死亡無子嗣，無第一至第四順位繼承人，
    是否仍有應繼承之人不明，而其親屬會議並未於繼承開始時
    1 個月內選定遺產管理人，致聲請人對上開土地無法行使權
    利，為確保聲請人權利，爰請求指定國有財產局為其遺產管
    理人等語，並提出土地登記謄本、繼承系統表、除戶戶籍謄
    本等件為證。
三、經查：聲請人主張被繼承人李妍並無繼承人，又本件被繼承
    人自87年2 月11日死亡迄今已逾13年，顯逾民法第1177條所
    定1 個月時間，又本院查無被繼承人李妍之親屬曾經召開親
    屬會議，或曾經議決被繼承人李妍之遺產管理人，並依民法
    第1177條向本院報明之情形，是聲請人自得以利害關係人之
    身分，聲請本院選定遺產管理人。本件被繼承人李妍死亡後
    ，若無人繼承遺產，或對遺產主張權利，依民法第1185條之
    規定，其剩餘財產將歸屬國庫，聲請人既有對被繼承人所遺
    財產為權利行使之必要，又無證據顯示遺債大於遺產，依首
    揭法條規定，被繼承人生前最後住所所在之國有財產局對遺
    產有剩餘財產之期待利益，且經本院函詢財政部國有財產局
    台灣中區辦事處於文到15日內陳報是否願意擔任本件遺產管
    理人，逾期不為表示視為同意，該處並無具狀為反對之表示
    ，故指定財政部國有財產局臺灣中區辦事處為被繼承人李妍
    之遺產管理人，且為承認繼承之公示催告。
四、按公示催告之公告，應黏貼於法院之公告處，並登載於公報
    、新聞紙或其他相類之傳播工具。前項登載公報、新聞紙或
    其他相類之傳播工具之日期或期間由法院定之。聲請人未依
    前項規定登載者，視為撤回公示催告之聲請。民法第1179條
    第1 項第3款、民事訴訟法第542條定有明文。本院既准對於
    被繼承人李妍之繼承人為承認繼承之公示催告，爰併依上開
    規定裁定如主文第4 項所示。
五、依民法第1150條前段，裁定如主文。
六、如對本裁定抗告，須於裁定送達後10日內向本院提出抗告狀
    ，並繳納抗告費新臺幣1,000 元。
中    華    民    國   100    年    12    月    20    日
                  家事法庭司法事務官  葉欣欣